---
title: "Préparation des données Cartofriches"
output: html_notebook
---

```{r}
download.file("https://www.data.gouv.fr/fr/datasets/r/a9084493-e742-4a2f-890b-0ebc803098df", "outputs/cartofriches.gpkg", mode = "wb")
```

```{r}
library(sf)
library(tidyverse)
```

```{r}
f.xy <- readRDS("../shinyapp/data/friches/f.xy.rds")
f.tup <- readRDS("../shinyapp/data/friches/f.tup.rds")
```


# Corrections
```{r}
nrow(f.xy)
f.xy$site_statut %>% table
```

"friche potentielle" (en gris ?)
"friche sans projet" (orange ?)
"friche avec projet" (bleu ?)
"friche reconvertie" (en vert ?)

# Cercles statistiques
```{r}
source("helpers.R", encoding = "UTF-8")
```

Lecture des contours départementaux et régionaux
```{r}
regs <- readRDS("../shinyapp/data/contours/regs.rds")
deps <- readRDS("../shinyapp/data/contours/deps.rds")
```

## Transformation des couches
```{r}
regs2 <- regs %>% transmute(code = INSEE_REG,
                        libelle = NOM_REG,
                        type="Région",
                        libelle_parent = NA,
                        parent = NA)

deps2 <- deps %>% transmute(code = INSEE_DEP, 
                           libelle = NOM_DEP,
                           type="Département",
                           libelle_parent = regs$NOM_REG[match(deps$INSEE_REG, regs$INSEE_REG)],
                           parent="Région")
```

## get_stats
Il faut mettre à jour la couche `get_stats` pour intégrer les nouvelles catégories

Calcul des statistiques
```{r}
source("helpers.R", encoding = "UTF-8")

regs3 <- regs2 %>% get_stats(f.xy)
deps3 <- deps2 %>% get_stats(f.xy)
```

Affichage des données :
```{r}
glimpse(regs3)
glimpse(deps3)
```
Les stats ont l'air bien remplies.

## Calcul des centroïdes
```{r}
## !! choisir plutôt point on surface
regs.pts  <- regs3 %>% st_centroid %>% mutate(Long = st_coordinates(.)[, 1], Lat = st_coordinates(.)[, 2])
deps.pts <- deps3 %>% st_centroid %>% mutate(Long = st_coordinates(.)[, 1], Lat = st_coordinates(.)[, 2])
```

Petit contrôle des données avant :
```{r}
glimpse(regs.pts)
glimpse(deps.pts)
```

## Export
```{r}
saveRDS(regs.pts, "../shinyapp/data/stats/regs.pts.rds")
saveRDS(deps.pts, "../shinyapp/data/stats/deps.pts.rds")
```

# Test Leaflet
```{r}
library(leaflet)
m <- leaflet()
m %>% addPolygons(data = f.tup[1, ]) %>% addTiles()
```

