---
title: "Cartofriches - rapport de mise à jour"
author: "Cerema"
date: "Date de mise à jour : `r Sys.Date()`"
output:
  html_document:
    df_print: paged
  pdf_document: default
  word_document: default
---

```{r setup, include=FALSE}
knitr::opts_chunk$set(echo = F)
```

```{r, results='hide',warning=FALSE,message=FALSE}
source("libraries.R", encoding = "UTF-8")
source("functions.R", encoding = "UTF-8")
library(gt)
```

## Informations générales

Ce rapport contient les principales informations concernant la dernière mise à jour du site <https://cartofriches.cerema.fr>.

```{r}
f.xy <- readRDS("data/friches/f.xy.rds") %>%
    mutate(Long = st_coordinates(.)[, 1], Lat = st_coordinates(.)[, 2]) %>%
    mutate(long = Long,
           lat = Lat,
           site_numero = pk)
# stats <- get_n_friches(f.xy)
# get_ui_legende(stats, 
#               chk_all = TRUE, 
#               popup = FALSE)
glue("Il y a ",format_numericFR(nrow(f.xy %>% filter(nom_prodcartofriches != "Site Basias ou Basol non vérifié par le Cerema")))," friches qualifiées et ",format_numericFR(nrow(f.xy %>% filter(nom_prodcartofriches == "Site Basias ou Basol non vérifié par le Cerema"))) ," friches non vérifiées recensées dans Cartofriches.")
```

## Typologie des friches recensées (hors friches non vérifiées)

### Statut des friches

Les friches sont classées selon leur statut : friche reconvertie, friche avec ou sans projet, friche potentielle ou statut inconnu

```{r}
TABLE_statut <- f.xy %>% 
  as.data.frame() %>%
  filter(nom_prodcartofriches != "Site Basias ou Basol non vérifié par le Cerema") %>%
  group_by(site_statut) %>%
  summarise('Nombre de friches' = n(),
            Surface_UF = sum(unite_fonciere_surface, na.rm = T),
            Surface = sum(site_surface, na.rm = T)) %>%
  rename('Statut de la friche' = site_statut) %>%
  slice(3,1,4,5,2) %>%
  mutate(Surface = round(Surface/10000,0),
         Surface_UF = round(Surface_UF/10000,0)) %>%
  rename('Surface des unités foncières (en Ha)' = Surface_UF,
         'Surface des friches (en Ha)' = Surface) %>%
  bind_rows(summarise(., across(where(is.numeric), sum),
                         across(where(is.character), ~'Total')))


TABLE_statut %>% gt() %>% 
  fmt_number(
        columns = c('Nombre de friches','Surface des unités foncières (en Ha)','Surface des friches (en Ha)'),
        decimals = 0, sep_mark = " "
      ) %>%
        tab_source_note(
          source_note = html("<b> Source : </b> Cartofriches - Novembre 2024")
        )

```

### Type de friches (hors friches reconverties)

Les friches sont également classées selon leur type : industrielle, commerciale, d'habitat, etc...

```{r}

TABLE_type <- f.xy %>% 
  as.data.frame() %>%
  filter(nom_prodcartofriches != "Site Basias ou Basol non vérifié par le Cerema",
         site_statut != "friche reconvertie") %>%
  group_by(site_type) %>%
  summarise(nombre = n(),
            Surface_UF = sum(unite_fonciere_surface, na.rm = T),
            Surface = sum(site_surface, na.rm = T)) %>%
  arrange(-nombre) %>%
  rename('Type de friche' = site_type,
         'Nombre de friches' = nombre) %>%
  mutate(Surface = round(Surface/10000,0),
         Surface_UF = round(Surface_UF/10000,0)) %>%
  rename('Surface des unités foncières (en Ha)' = Surface_UF,
         'Surface des friches (en Ha)' = Surface)  %>%
  bind_rows(summarise(., across(where(is.numeric), sum),
                         across(where(is.character), ~'Total')))

TABLE_type %>% gt() %>% 
  fmt_number(
        columns = c('Nombre de friches','Surface des unités foncières (en Ha)','Surface des friches (en Ha)'),
        decimals = 0, sep_mark = " "
      ) %>%
        tab_source_note(
          source_note = html("<b> Source : </b> Cartofriches - Novembre 2024")
        )

```

### Zonage d'urbanisme (hors friches reconverties)

L'information sur le zonage d'urbanisme sur lequel est situé la friche est également présente :

```{r}

TABLE_urba <- f.xy %>% 
  as.data.frame() %>%
  filter(nom_prodcartofriches != "Site Basias ou Basol non vérifié par le Cerema",
         site_statut != "friche reconvertie") %>%
  group_by(urba_zone_type) %>%
  summarise(nombre = n(),
            Surface_UF = sum(unite_fonciere_surface, na.rm = T),
            Surface = sum(site_surface, na.rm = T)) %>%
  arrange(-nombre) %>%
  rename('Nombre de friches' = nombre) %>%
  mutate("Zonage d'urbanisme" = ifelse(is.na(urba_zone_type), "Hors zonage (Carte Communale)",urba_zone_type)) %>%
  dplyr::select("Zonage d'urbanisme",'Nombre de friches',Surface_UF,Surface) %>%
  slice(1,3:10,2) %>%
  mutate(Surface = round(Surface/10000,0),
         Surface_UF = round(Surface_UF/10000,0)) %>%
  rename('Surface des unités foncières (en Ha)' = Surface_UF,
         'Surface des friches (en Ha)' = Surface)  %>%
  bind_rows(summarise(., across(where(is.numeric), sum),
                         across(where(is.character), ~'Total')))

TABLE_urba %>% gt() %>% 
  fmt_number(
        columns = c('Nombre de friches','Surface des unités foncières (en Ha)','Surface des friches (en Ha)'),
        decimals = 0, sep_mark = " "
      ) %>%
        tab_source_note(
          source_note = html("<b> Source : </b> Cartofriches - Novembre 2024")
        )

```

## Focus sur les observatoires locaux

```{r}


a <- f.xy %>% 
  as.data.frame() %>%
  filter(nature == "observatoire local") %>%
  group_by(nom_prodcartofriches) %>%
  summarise('Nombre de friches' = n(),
            Surface_UF = sum(unite_fonciere_surface, na.rm = T),
            Surface = sum(site_surface, na.rm = T)) %>%
  rename('Observatoire local' = nom_prodcartofriches) %>%
  arrange('Nombre de friches') %>%
  mutate(Surface = round(Surface/10000,0),
         Surface_UF = round(Surface_UF/10000,0)) %>%
  rename('Surface des unités foncières (en Ha)' = Surface_UF,
         'Surface des friches (en Ha)' = Surface)  %>%
  bind_rows(summarise(., across(where(is.numeric), sum),
                         across(where(is.character), ~'Total')))

glue(nrow(a)-1," observatoires locaux ont actuellement fourni leurs données : ")

a %>% gt() %>% 
  fmt_number(
        columns = c('Nombre de friches','Surface des unités foncières (en Ha)','Surface des friches (en Ha)'),
        decimals = 0, sep_mark = " "
      )

```

## Localisation des friches recensées

### Répartition selon les régions - hors friches potentielles

Point de vigilance : le nombre de friches par région est fortement dépendant de la présence d'observatoires locaux et ne traduit pas nécessairement un nombre de friches plus important sur le terrain.

```{r, results='hide',warning=FALSE,message=FALSE}
regs.pts  <<- as.data.frame(readRDS("data/stats/regs.pts_MAJNico.rds")) %>%
  rename(reg = code) %>%
  mutate(nb_friches = n_friches_avec_projet +  n_friches_sans_projet + n_friches_reconverties )

# library(rgdal)
regions_rappro <- st_read('data/contours/regions_rapprochees.shp') %>%
  left_join(regs.pts , by = "reg")
regions_rappro_centroide <- st_read('data/contours/regions_rapprochees_centroide.shp') %>%
  left_join(regs.pts , by = "reg")

regions_rappro_centroide$Long[14]=-4.01
regions_rappro_centroide$Lat[14]=41.76818

regions_rappro_centroide$Long[15]=-2.439187
regions_rappro_centroide$Lat[15]=41.89234

regions_rappro_centroide$Long[16]=-1.165385
regions_rappro_centroide$Lat[16]=41.89574

regions_rappro_centroide$Long[17]=0.2303484
regions_rappro_centroide$Lat[17]= 41.94279

regions_rappro_centroide$Long[18]=1.253103
regions_rappro_centroide$Lat[18]=41.97768

library(BAMMtools)
    # bins <- getJenksBreaks(regions_rappro$nb_friches, 5, subset = NULL)

    quantileNum = 5
    probs <- seq(0, 1, length.out = quantileNum + 1)
    bins_brute <- quantile(regions_rappro$nb_friches, probs, na.rm = TRUE, names = FALSE)
    bins <- round(bins_brute/10,0)*10
    bins[1] <- 0
    bins[6] <- bins[6]+10
    
    # bins <- c(0,500,1000,2000,3000,4000)
    
    pal <- colorBin("Greens", bins = bins)
   
   
f.xy %>%
  as.data.frame() %>%
  # filter(nature == "observatoire local") %>%
  group_by(dep) %>%
  summarise('Nombre de friches' = n()) %>%
  rename(Département = dep) %>%
  arrange('Nombre de friches')
   
```

```{r}
leaflet() %>%
  # addTiles(group = "OSM", options = c(opacity = 0.5)) %>%
  addPolygons(data = regions_rappro,
              popup = ~paste0(libelle," : ", round(nb_friches), " friches"),
              fillColor = ~pal(nb_friches),
              fillOpacity = 0.9,
               color = "grey",
                    dashArray = "3", weight = 1,
                    highlightOptions = highlightOptions(weight = 5,color = "#666",dashArray = "",fillOpacity = 0.7,bringToFront = TRUE)) %>%
   addLegend(data = regions_rappro,
             pal = pal, 
             values = ~pal(nb_friches), 
             opacity = 0.7, 
             title = "Nombre de friches par région",
             labFormat = labelFormat(prefix = "",
                                     suffix = " friches",
                                     digits = 0,
                                     big.mark = " ",
                                     transform = identity),
             position = "topright") %>%
  addLabelOnlyMarkers(data = regions_rappro_centroide,
                      lng = ~Long, lat = ~Lat, 
                      label = ~nb_friches,
                      labelOptions = labelOptions(noHide = TRUE, 
                                                  direction = 'center', 
                                                  textOnly = TRUE))


```

### Répartition selon les départements - hors friches potentielles

Point de vigilance : le nombre de friches par région est fortement dépendant de la présence d'observatoires locaux et ne traduit pas nécessairement un nombre de friches plus important sur le terrain.

```{r, results='hide',warning=FALSE,message=FALSE}
# library(raster)
# library(rgeos)

deps.pts  <<- readRDS("data/stats/deps.pts_MAJNico.rds") %>% as.data.frame %>%
  rename(dep = code) %>%
  mutate(nb_friches = n_friches_avec_projet +  n_friches_sans_projet + n_friches_reconverties)

# write.csv2(deps.pts, "friches_dep_20230324.csv")

departements_rappro <- st_read('data/contours/dep_rapprochees.shp') %>%
  left_join(deps.pts , by = "dep")
departements_rappro_centroide <- st_read('data/contours/dep_rapprochees_centroide.shp') %>%
  left_join(deps.pts , by = "dep")

departements_rappro_centroide$Long[97]=-4.01
departements_rappro_centroide$Lat[97]=41.76818
departements_rappro_centroide$Long[98]=-4.01
departements_rappro_centroide$Lat[98]=41.76818

departements_rappro_centroide$Long[99]=-2.439187
departements_rappro_centroide$Lat[99]=41.89234
departements_rappro_centroide$Long[100]=-2.439187
departements_rappro_centroide$Lat[100]=41.89234

departements_rappro_centroide$Long[101]=-1.165385
departements_rappro_centroide$Lat[101]=41.89574
departements_rappro_centroide$Long[102]=-1.165385
departements_rappro_centroide$Lat[102]=41.89574

departements_rappro_centroide$Long[103]=0.2303484
departements_rappro_centroide$Lat[103]= 41.94279
departements_rappro_centroide$Long[104]=0.2303484
departements_rappro_centroide$Lat[104]= 41.94279

departements_rappro_centroide$Long[105]=1.253103
departements_rappro_centroide$Lat[105]=41.97768
departements_rappro_centroide$Long[106]=1.253103
departements_rappro_centroide$Lat[106]=41.97768

    # bins <- getJenksBreaks(departements_rappro$nb_friches, 5, subset = NULL)

    quantileNum = 5
    probs <- seq(0, 1, length.out = quantileNum + 1)
    bins_brute <- quantile(departements_rappro$nb_friches, probs, na.rm = TRUE, names = FALSE)
    bins <- round(bins_brute/10,0)*10
    bins[1] <- 0
    bins[6] <- bins[6]+10

    
    # bins <- c(0,40,100,200,1000)
    
    pal <- colorBin("Greens", bins = bins)

```

```{r}
leaflet() %>%
  # addTiles(group = "OSM", options = c(opacity = 0.01)) %>%
  addPolygons(data = departements_rappro,
              popup = ~paste0(libelle," : ", round(nb_friches), " friches"),
              fillColor = ~pal(nb_friches),
              fillOpacity = 0.9,
               color = "grey",
                    dashArray = "1", weight = 1,
                    highlightOptions = highlightOptions(weight = 5,color = "#666",dashArray = "",fillOpacity = 0.7,bringToFront = TRUE)) %>%
            addLegend(data = departements_rappro
                      ,pal = pal, values = ~pal(nb_friches), opacity = 0.7, title = "Nombre de friches par département",
                      labFormat = labelFormat(
               prefix = "",
               suffix = " friches",
               digits = 0,
               big.mark = " ",
               transform = identity),
                      position = "topright") %>%
addLabelOnlyMarkers(data = departements_rappro_centroide,
                    lng = ~Long, lat = ~Lat, label = ~nb_friches,
                    labelOptions = labelOptions(noHide = TRUE, direction = 'center', textOnly = TRUE))
```
